臺灣嘉義地方法院交通事件裁定　　　　　　　　　　九十三年度交聲字第一四號
　　原處分機關　交通部公路總局嘉義區監理所
　　異　議　人　甲○○
右列受處分人因違反道路交通管理處罰條例案件，對於交通部公路局嘉義區監理所中
華民國九十三年五月十七日所為之處分（原處分案號：嘉監裁字第裁七０－ＫＡＤ一
一０一二五號），聲明異議，本院裁定如左：
        主      文
原處分撤銷。
甲○○不罰。
        理      由
一、按道路交通管理處罰條例所稱之汽車，依該條例第三條第八款規定包括機器腳踏
    車。次按汽車使用註銷之牌照行駛者，處罰汽車所有人新台幣三千六百元以上一
    萬零八百元以下罰鍰，並扣繳牌照，道路交通管理處罰條例第十二條第一項第四
    款、第二項固有明文，惟其前提要件乃汽車駕駛人所使用之牌照業經依法註銷為
    原則，而牌照之註銷乃一行政處分，自應依法送達予受處分人，始發生註銷之效
    力。
二、本件受處分人即異議人甲○○所有車號000－0000號重型機車係民國七十
    五年十月二十八日新登檢領號牌，該機車車主未依規定期限換領新號牌，旋經原
    處分機關依臺灣省政府交通處八十六年九月十二日八六交一字第四一一一四號函
    ，於民國八十四年三月三十一日逕行註銷牌照。嗣甲○○於九十三年三月十一日
    上午十時五分許，騎乘上開經註銷之「000－0000號」重型機車，途經雲
    林縣北港鎮○○路時，為監視器所拍攝，經警以「使用註銷牌照行駛」違規逕行
    舉發，原處分機關乃依道路交通管理處罰條例第十二條第一項第四款及違反道路
    交通管理事件統一裁罰基準表規定於九十三年五月十七日以嘉監裁字第裁七０－
    ＫＡＤ一一０一二五號裁決書裁處受處分人新臺幣（下同）一萬零八百元罰鍰，
    並扣繳牌照。
三、本件受處分人聲明異議意旨略以：監理所通知換牌，伊有去換牌，辦理人員卻以
    機車引擎號碼不清楚而不讓伊換車牌，故認為裁決書裁決的沒有理由云云。
四、訊據受處分人固不否認在前揭時、地騎乘該車經過，惟辯稱：「‧‧‧我去換牌
    ，他說我的引擎號碼不清楚‧‧‧」、「‧‧‧不是我不換牌，是監理所不讓我
    換牌‧‧‧」、「（是否有收到車牌被註銷通知？）沒有」等語。經查：上開違
    規機車車牌已於八十四年三月三十一日由交通部公路總局嘉義區監理所逕行註銷
    ，固有機車異動歷史查詢表附卷可稽，惟受處分人是否收受註銷牌照之行政處分
    ，亦即註銷牌照之行政處分是否合法送達，關係本件裁罰之依據是否合法﹖本院
    遂函請原處分機關查明，然原處分機關僅提出說明更換新型牌照，係屬全國一致
    性之政策等語及檢附其逕行註銷牌照之依據函文，而未能提出已為合法送達之證
    明一節，有交通部公路總局嘉義區監理所九十三年七月七日以嘉監車字第０九三
    ００一一七三一號函在卷可按，是以本件並無證據證明已依法送達予受處分人。
    次查：違反本條例行為之處罰，處罰機關於裁決前，應給予違規行為人陳述意見
    之機會，道路交通管理處罰條例第八條第二項定有明文；而依受處分人於本院訊
    問時陳稱：不知車牌於八十四年就被監理所註銷，亦無收到車牌被註銷之通知（
    見本院九十三年六月二十五日訊問筆錄），加以原處分機關並未提出合法送達之
    證明，準此以觀，該註銷牌照之行政處分自未發生註銷之效力。從而，本件右開
    車輛所使用之牌照既未經合法註銷，受處分人於右開時地使用右開未經註銷之牌
    照駕車，自無違反道路交通管理處罰條例第十二條第一項第四款規定之行為，原
    處分機關未審及此，遽認為受處分人有右開違規行為，依法裁處罰鍰一萬零八百
    元，並扣繳牌照，容有未洽。本件異議為有理由，自應由本院將原處分撤銷，改
    諭知受處分人不罰，以資適法。
五、據上論斷，應依道路交通案件處理辦法第二十條前段，裁定如主文。
中      華      民      國    九十三    年      七      月      二十    日
                              臺灣嘉義地方法院交通法庭
                                    法  官  朱  美  璘
右正本證明與原本無異。
如不服本裁定，應於裁定送達後五日內向本院提出抗告狀。
中      華      民      國    九十三    年      七      月      二十    日
                                    書記官  尹  玉  琪
